臺灣高等法院高雄分院刑事判決　　　　　　　　　　九十三年度上訴字第五五八號
　　上　訴　人　臺灣高雄地方法院檢察署檢察官
　　被　　　告　乙○○
右上訴人因被告違反毒品危害防制條例案件，不服台灣高雄地方法院九十二年度訴字
第二八五五號中華民國九十三年五月二十日第一審判決（起訴案號：台灣高雄地方法
院檢察署九十二年度毒偵字第五九六五號），提起上訴（移
方法院檢察署九十三年度毒偵字第二八五０號），本院判決如左：
    主  文
原判決撤銷。
乙○○連續施用第一級毒品，處有期徒刑玖月，扣案之海洛因貳包（驗餘合計淨重零
點參壹公克，包裝重壹點零捌公克）、均殘留海洛因之膠袋柒只、吸管壹支及剪刀壹
支，均沒收銷燬。又連續施用第二級毒品，處有期徒刑伍月，扣案之安非他命壹包（
驗後毛重零點伍公克）沒收銷燬。應執行有期徒刑壹年，扣案之海洛因貳包（驗餘合
計淨重零點參壹公克，包裝重壹點零捌公克）、安非他命壹包（驗後毛重零點伍公克
）、均殘留海洛因之膠袋柒只、吸管壹支及剪刀壹支，均沒收銷燬。
    事  實
一、乙○○前因施用毒品案件，經原審法院分別以八十八年毒聲字第二二一一號裁定
    及八十八年度毒聲字第四二二○號裁定送觀察、勒戒後，均認無繼續施用毒品之
    傾向，由臺灣高雄地方法院檢察署檢察官於民國八十八年四月十五日及八十八年
    六月二十五日，分別以八十八年度偵字第四二○一號、第七七七八號及八十八年
    度偵字第九二四九號、第一一六九八號不起訴處分確定。猶不知悔改，復因施用
    毒品案件，經臺灣高雄地方法院檢察署檢察官聲請原審法院以八十九年度毒聲字
    第四六九五號裁定令入戒治處所施以強制戒治一年並提起公訴，嗣經戒治所評定
    合格，認無繼續戒治之必要，而經該署檢察官聲請原審法院裁定停止戒治，經原
    審法院於九十年一月十二日以九十年度毒聲字第二八六號裁定停止戒治，所餘戒
    治期間，付保護管束，於九十年八月三十一日保護管束期滿未經撤銷，並經原審
    法院以九十年度易字第三七二二號判處期徒刑六月確定，嗣於乙○○前所犯槍砲
    彈藥刀械管制條例案件（最高法院八十九年度台非字第三○○號判決確定，執行
    有期徒刑一年三月，罰金新台幣五萬元【易服勞役五十五日】）執行後接續執行
    ，於九十二年一月十五日縮短刑期假釋出監，並於九十二年七月二十二日假釋保
    護管束期滿（未構成累犯）。詎仍不知戒絕毒癮，甲知不得持有施用第一級毒品
    海洛因及第二級毒品安非他命，猶基於施用第一級毒品及施用第二級毒品之概括
    犯意；(一)於九十二年七月二十日晚上七時許，在高雄市○○區○○街八七巷六二
    號三樓住處，基於施用第二級毒品安非他命之犯意，將第二級毒品安非他命置於
    玻璃球點火燒烤吸食煙氣之方式，施用第二級毒品安非他命一次。九十二年七月
    廿一日上午十時許，在同上住處，將第一級毒品海洛因羼入香煙內之方式，施用
    第一級毒品海洛因一次；嗣於九十二年七月二十三日凌晨零時十分許，乙○○駕
    駛車牌號碼○四二五－ＦＤ號自用小客車途經屏東縣潮州鎮○○路郵局前為警查
    獲，並扣得海洛因二包（驗餘合計淨重○．三一公克，包裝重一．○八公克）、
    安非他命一包（驗後毛重○．五公克）、膠袋七只、吸管一支及剪刀一支。（此
    為起訴部分）(二)復延襲前揭概括之犯意，於九十三年四月八日下午三時許，在高
    雄市○○街八十七巷六十二號三樓住處，將第一級毒品海洛因羼入香煙內之方式
    ，施用第一級毒品海洛因一次；九十三年四月九日晚上七時許，在同上地點，將
    第二級毒品安非他命置於玻璃球點火燒烤吸食煙氣之方式，施用第二級毒品安非
    他命一次。嗣於九十三年四月十三日二十一時許，在高雄市○○○路二十號前，
    因另案經檢察官通緝警方逮捕歸案，驗尿呈嗎啡及甲基安非他命陽性反應而查獲
    。（此為移送併辦部分）。
二、案經屏東縣政府警察局移送臺灣屏東地方法院檢察署呈請臺灣高等法院高雄分院
    檢察署令轉臺灣高雄地方法院檢察署檢察官偵查起訴及高雄市政府警察局移送台
    灣高雄地方法院檢察署偵查移送併辦。
    理  由
一、被告乙○○雖未於本院審理時到庭陳述，惟原審及本院調查時訊據被告乙○○直
    承連續施用第一級毒品海洛因及第二級毒品安非他命不諱，且被告於九十二年七
    月二十三日凌晨一時十五分許經警查獲時所採集之尿液，經送鑑驗之結果，確呈
    安非他命及嗎啡陽性反應，此有屏東縣衛生局九十二年七月三十日屏縣衛檢六字
    第九二０二七七號煙毒及麻醉藥品類委託檢驗結果通知書及姓名代號對照表暨長
    榮大學毒物研究中心九十二年八月十九日0000000號尿液檢驗報告附卷可
    稽（見台灣屏東地方法院檢察署九十二年度毒偵字第一二八０號偵查卷第七二、
    七三、七八至八０頁）。另於九十三年四月十三日二十一時許，在高雄市○○○
    路二十號前，因另案經警方通緝逮捕歸案，驗尿亦呈嗎啡及甲基安非他命陽性反
    應，有高雄市立凱旋醫院九十三年五月三日高市凱醫檢字第０一八０七號煙毒尿
    液檢驗成績書及警方所製之嫌疑人尿液採證代碼表可憑（見併辦案卷之警卷第六
    、七頁）。此外，復有於九十二年七月二十三日凌晨零時十分許，在乙○○所駕
    駛車牌號碼○四二六－ＦＤ號自用小客車內查獲而扣案之海洛因二包、安非他命
    一包、均殘留海洛因膠袋七只、吸管一支及剪刀一支在卷可證及照片十三幀及搜
    索扣押筆錄可考（見台灣屏東地方法院檢察署九十二年度毒偵字第一二八０號偵
    查卷第三六至四十四、六十五、六十八頁）。該海洛因二包（驗餘合計淨重○．
    三一公克，包裝重一．○八公克）、安非他命一包（驗後毛重○．五公克）、膠
    袋七只、吸管一支及剪刀一支，經分別送往法務部調查局及高雄醫學大學附設中
    和紀念醫院鑑定或檢驗結果，送驗白色粉末二包確含毒品海洛因成分、送驗晶體
    一包呈甲基安非他命陽性反應、殘餘粉末膠袋七只、吸管一支及剪刀一支均呈海
    洛因陽性反應，亦有法務部調查局九十二年八月二十一日調科壹字第二四○○○
    二六八三號鑑定通知書（見台灣屏東地方法院檢察署九十二年度毒偵字第一二八
    ０號偵查卷第八一頁）及高雄醫學大學附設中和紀念醫院九十三年四月二十七日
    九三０四之二一七至二二０號檢驗報告四紙附卷可稽（見原審卷第一０四至一０
    七頁），本件事證甲確，被告犯行洵堪認定。
二、又被告前因施用毒品案件，經原審法院分別以八十八年毒聲字第二二一一號裁定
    及八十八年度毒聲字第四二二○號裁定送觀察、勒戒後，均認無繼續施用毒品之
    傾向，由臺灣高雄地方法院檢察署檢察官於八十八年四月十五日及八十八年六月
    二十五日，分別以八十八年度偵字第四二○一號、第七七七八號及八十八年度偵
    字第九二四九號、第一一六九八號不起訴處分確定。復因施用毒品案件，經臺灣
    高雄地方法院檢察署檢察官聲請原審法院以八十九年度毒聲字第四六九五號裁定
    令入戒治處所施以強制戒治一年並提起公訴，嗣經戒治所評定合格，認無繼續戒
    治之必要，而經該署檢察官聲請原審法院裁定停止戒治，經原審法院於九十年一
    月十二日以九十年度毒聲字第二八六號裁定停止戒治，所餘戒治期間，付保護管
    束，於九十年八月三十一日保護管束期滿未經撤銷，並經原審法院以九十年度易
    字第三七二二號判處有期徒刑六月確定，此有臺灣高等法院被告全國前案紀錄表
    及臺灣高雄地方法院檢察署刑案查註紀錄表各一份在卷可參。是被告於經二次觀
    察、勒戒處分，均認無繼續施用毒品傾向，經檢察官為不起訴處分後五年內，再
    犯施用毒品案件，經原審法院判處有期徒刑確定並裁定執行強制戒治期滿後，復
    犯本件施用毒品犯行，其四犯毒品危害防制條例第十條之罪，已至甲確。
三、本條例業經總統於九十二年七月九日修正公布，並自公布後六個月（即自九十三
    年一月九日起）施行，被告連續數行為犯一罪名，間跨於新舊法之間，當然應用
    最後行為時之新法之程序辦理。被告再犯本件施用毒品罪，即符合修正後第二十
    三條第二項規定：「觀察、勒戒或強制戒治執行完畢釋放後，五年內再犯第十條
    之罪者，檢察官應依法追訴。」之法定起訴要件。
四、查海洛因、安非他命係毒品危害防制條例第二條第二項第一款、第二欺之第一級
    毒品、第二級毒品，不得持有、施用及販賣。依連續犯之規定論以一罪。核被告
    所犯施用第一級毒品海洛因及第二級毒品安非他命之行為，係犯毒品危害防制條
    例第十條第一項之施用第一級毒品海洛因罪及同條第二項之施用第二級毒品安非
    他命罪，其持有第一級毒品海洛因及第二級毒品安非他命之低度行為，分別為施
    用第一級毒品海洛因及第二級毒品安非他命之高度行為所吸收，不另論罪。前後
    多次施用第一級毒品海洛因、第二級毒品安非他命，時間緊接，手法相同，各觸
    犯犯罪構成要件相同之罪名，顯係基於概括之犯意，均應依連續犯之規定論以一
    罪。又其所犯施用第一級毒品海洛因及第二級毒品安非他命之犯行，犯意各別，
    罪名有異，構成要件不同，應予分論併罰。再查被告前因毒品案件，經本院以九
    十年度易字第三七二二號判處有期徒刑六月確定，接續於被告前所犯槍砲彈藥刀
    械管制條例案件（最高法院八十九年度台非字第三○○號判決確定，執行有期徒
    刑一年三月，罰金新台幣五萬元【易服勞役五十五日】）執行後執行，於九十二
    年一月十五日縮短刑期假釋出監，並於九十二年七月二十二日假釋保護管束期滿
    ，固有台灣高等法院被告全國前案紀錄表及本院刑案電話查詢登記表各一份在卷
    可稽，然因被告係於翌日即九十二年七月二十三日凌晨零時十分許，即為警查獲
    ，此有九十二年七月二十三日被告警詢筆錄之記載可按，則被告嗣於同日一時十
    五分許所採集之尿液，經送驗之結果，雖確呈安非他命及嗎啡陽性反應，但亦僅
    能認被告係於上開採尿前回溯廿四小時內某時有施用第一級毒品海洛因及第二級
    毒品安非他命之犯行，此外復查無其他證據足資認定被告係於九十二年七月二十
    三日始為上開施用毒品犯行，則本件自應從有利於被告之認定，認其開始施用毒
    品犯行之時間係於前開九十二年七月二十二日假釋保護管束期間屆滿前。從而，
    被告本件行為時既仍係於前開假釋保護管束期間內，其本件犯行自不符刑法第四
    十七條所定受有期徒刑之執行完畢後，五年內再犯有期徒刑以上之罪之要件，應
    不構成累犯（最高法院五十七年度台非字第一五三號判決意旨參照），附此敘甲
    。檢察官雖僅就被告於九十二年七月二十三日凌晨以前之犯罪行為起訴，餘者未
    於起訴書中及，但連續犯為裁判上一罪，檢察官就犯罪事實一部起訴，依刑事
    訴訟法第二百六十七條規定，其效力及於全部，法院自屬有權全部審判。
五、原審為科刑之判決，固非無見，惟原判決對於屬起訴效力所及而未於起訴書中
    甲之部分，不及審酌，自有未洽，檢察官上訴意旨指摘此部分不及審酌不當，而
    移送併辦，上訴為有理由，原判決即屬無可維持，應由本院撤銷改判，爰審酌被
    告經觀察勒戒及強制戒治後，均未能戒絕其毒癮，足證前開保安處安措施已難矯
    治其惡性，惟念其於犯罪後坦承犯行及所犯為自戕行為等一切情狀，分別量處如
    主文所示之刑，並定其應執行刑，以資懲儆（原審依施用第一、二級毒品各一次
    論罪科刑，本院則依連續犯論處，自應量處較原審為重之刑）。至扣案之海洛因
    二包（驗餘合計淨重○．三一公克，包裝重一．○八公克）、安非他命一包（驗
    後毛重○．五公克），係查獲之毒品，不問屬於犯人與否，均應依毒品危害防制
    條例第十八條第一項前段之規定宣告沒收銷燬。又扣案之膠袋七只、吸管一支及
    剪刀一支，均殘留海洛因，已如前述，其上殘留之海洛因已無從分析剝離，均應
    視同毒品，併依毒品危害防制條例第十八條第一項前段規定宣告沒收並銷燬之。
    另被告施用安非他命之玻璃球，並未扣案，且已經丟棄，業據被告陳甲在卷，爰
    不另為沒收之宣告。
六、被告經合法傳喚，無正當理由不到庭，爰不待其陳述逕行判決。
據上論斷，應依刑事訴訟法第三百七十一條、第三百六十九條第一項前段、第三百六
十四條、第二百九十九條第一項前段，毒品危害防制條例第十條第一項、第二項，第
十八條第一項前段，刑法第十一條、第五十六條、第五十一條第五款，判決如主文。
本案經檢察官劉文水到庭執行職務。
中        華        民        國    九十三    年    八    月     三     日
              臺灣高等法院高雄分院刑事第二庭
                                  審判長法官  林正雄
                                        法官  黃壽燕
                                        法官  陳啟造
右正本證甲與原本無異。
如不服本判決應於收受本判決後十日內向本院提出上訴書狀，其未述上訴理由者，
並得於提起上訴後十日內向本院補提理由書狀（均須按他造當事人之人數附繕本)「
切勿逕送上級法院」。
                                      書記官  黃琳群
中    華    民    國      九十三      年      八      月       四       日
施用第二級毒品安非他命部分，不得上訴。
施用第一級毒品海洛因部分，得於十日內上訴。
附錄本案論罪科刑所犯法條全文：
毒品危害防制條例第十條
施用第一級毒品者，處六月以上五年以下有期徒刑。
施用第二級毒品者，處三年以下有期徒刑。
